臺灣橋頭地方法院刑事裁定　　　　　　　 110年度提字第15號
聲　請　人　張鈞豪
即被逮捕人　　　　　


上列聲請人即被逮捕人因聲請提審案件，向本院聲請提審，本院
裁定如下：
    主  文
聲請駁回，張鈞豪並解返高雄市政府警察局楠梓分局後勁派出所
。
    理  由
一、聲請意旨如附件所示提審聲請狀影本所載。
二、按人民身體之自由應予保障。除現行犯之逮捕由法律另定外
    ，非經司法或警察機關依法定程序，不得逮捕拘禁。非由法
    院依法定程序，不得審問處罰。非依法定程序之逮捕、拘禁
    、審問、處罰，得拒絕之，憲法第8條第1項定有明文。次按
    人民被法院以外之任何機關逮捕、拘禁時，其本人或他人得
    向逮捕、拘禁地之地方法院聲請提審。法院審查後，認為不
    應逮捕、拘禁者，應即裁定釋放；認為應予逮捕、拘禁者，
    以裁定駁回之，並將被逮捕、拘禁人解返原解交之機關。提
    審法第1條第1項前段、第9條第1項亦有規定。復按刑法第13
    5條第1項規定：「對於公務員依法執行職務時，施強暴脅迫
    者，處3年以下有期徒刑、拘役或30萬元以下罰金。」，此
    即妨害公務罪，而所謂之強暴，係指以有形之實力不法加諸
    於人而言；又犯罪在實施中或實施後即時發覺者，為現行犯
    ；現行犯不問何人得逕行逮捕之，刑事訴訟法第88條亦有規
    定。
三、聲請人張鈞豪於民國110年11月11日2時51分許，撥打110電
    話報案指出有人擋在其位於高雄市○○區○○路00巷00號3
    樓之樓梯間，一直學其講話等情，經高雄市政府警察局楠梓
    分局後勁派出所（下稱後勁派出所）警員吳昶齊、張博荏於
    同日3時許前往處理，在上址1樓外之巷道與聲請人及其報案
    對象張福海相遇，當場向其等詢問雙方糾紛內容，嗣於同日
    3時13分許，聲請人經警員張博荏以其涉嫌妨害公務罪之現
    行犯，予以當場逮捕等情，有110報案紀錄單、執行逮捕拘
    禁告知本人通知書在卷可稽，此部分之事實，首堪認定。
四、訊據聲請人矢口否認其為妨害公務罪嫌之現行犯，先辯稱：
    伊沒有對警方做何動作，當時伊已退到機車停放之縫隙間，
    見警員吳昶齊、張博荏2人間仍有空隙，欲從該空隙通過，
    警員張博荏竟往左阻擋伊，以致伊左肩擦到警員張博荏之左
    肩等語；復改稱：伊有伸手劃個圓表示借過等語。經查：警
    員張博荏係遭聲請人以左手推擠其左手臂，該力道造成警員
    張博荏失去重心，警員張博荏因而壓制逮捕聲請人等情，業
    據警員張博荏於本院訊問時陳述在卷；參以警員吳昶齊於本
    院訊問時陳稱：伊餘光有看到聲請人伸手之動作，伊右側為
    警員張博荏等語，以及證人張福海於警詢時證稱：當時2名
    員警在與聲請人對談，之後聲請人就衝撞出來，其中1名員
    警就退了幾步，之後聲請人就遭員警壓制在地，伊所站位置
    因角度關係，沒看到聲請人以手肘頂撞警員，但有看到聲請
    人衝撞員警等語，可知警員張博荏、證人張福海雖因視角因
    素，無法得見聲請人推擠警員張博荏之全貌，惟就警員張博
    荏所述聲請人有伸手、證人張福海所述警員遭衝撞而退了幾
    步等節，尚與警員吳昶齊所述遭聲請人以左手推擠以致失去
    重心等節，大致相符。又依密錄器譯文所示，聲請人表示：
    借過、借過，你看不給過等語，警員張博荏隨即表示：欸你
    推我、你推我、你推什麼等語，益徵警員張博荏有遭到聲請
    人推擠，否則當不致脫口而出上開反應之言語。至於聲請人
    所謂其欲從2名員警間空隙「借過」，卻遭到警員張博荏向
    左阻擋乙節，然經本院勘驗警方密錄器所錄到聲請人為警逮
    捕前之畫面，所呈現之內容如下：
  ┌──────────────────────────┐
  │在影片時間110 年11月11日3 點19分36秒聲請人之身體右側│
  │朝密錄器鏡頭靠近，導致密錄器鏡頭所呈現之畫面一片反白│
  │，看不到聲請人左手之動作，在影片時間110年11月11日3點│
  │19分39秒以後，聲請人的身體往畫面右側移動，緊接著出現│
  │警員將聲請人壓制至地面之畫面，在影片時間110年11月11 │
  │日3點19分31秒至35秒的畫面呈現聲請人的左方站著一名警 │
  │員，當聲請人右半側往密錄器鏡頭靠的時候，該名警員並沒│
  │有朝聲請人靠近的動作，聲請人的右後方有一台機車，聲請│
  │人之左後方則是巷道，沒有物體阻擋。                  │
  └──────────────────────────┘
    可知並無聲請人所指遭警員張博荏往左阻擋之情形，況聲請
    人左後方為巷道，並無物體阻擋，亦非聲請人所指其已退到
    機車停放之縫隙間之情形，聲請人大可從其左側離開原地，
    實無非得從2名員警間空隙通過，否則無法離開之必要，堪
    認其所謂從2名員警間空隙「借過」之舉，意在挑釁警方，
    並藉機推擠警員張博荏。
五、從而，警員張博荏於處理民眾糾紛過程中，遭受聲請人之推
    擠，其依法執行公務卻受到聲請人以有形之實力不法加諸其
    身，因認聲請人之行為已構成刑法第135條第1項妨害公務罪
    嫌之現行犯，依刑事訴訟法第88條規定當場逮捕，其逮捕程
    序於法並無不合。本件聲請人聲請提審為無理由，應予駁回
    。並將聲請人解返高雄市政府警察局楠梓分局後勁派出所。
六、依提審法第9條第1項後段，裁定如主文。
中    華    民    國   110    年    11    月    11    日
                  刑事第四庭    法  官  馮君傑
以上正本證明與原本無異。
聲請人或受裁定人不服駁回聲請之裁定者，得於裁定送達後十日
內，以書狀敘明理由，抗告於直接上級法院。
中    華    民    國   110    年    11    月    12    日
                                書記官  李宛蓁
附件：提審聲請狀影本